臺灣士林地方法院民事判決　　　　　　　 95年度訴字第761號
原　　　告　　己○○
　　　　　　　甲○○
　　　　　　　丁○○
共　　　同
訴訟代理人　　張格明律師
複　代理人　　丙○○
被　　　告　　共享人生國際電訊網路股份有限公司
兼法定代理人　戊○○
共　　　同
訴訟代理人　 方鳴濤律師
上列當事人間損害賠償事件，本院於中華民國96年6 月6 日言詞
辯論終結，判決如下：
    主  文
原告之訴駁回。
訴訟費用新台幣壹萬零肆佰零貳元，由原告己○○負擔新台幣
仟肆佰陸拾柒元、原告甲○○負擔新台幣仟肆佰陸拾柒元，餘
由原告丁○○負擔。
    事實及理由
一、原告三人起訴主張：
  (一)原告三人原是被告公司的直銷下線員工，於民國89年間陸續
    購買由被告戊○○設計之E 卡，均未簽立書面之契約，但約
    定購買E 卡者，繳交會費及18個月月租費後，可享有被告公
    司提供30MB網頁空間為期10年網路服務、個人電子信箱帳號
    及網頁首頁設計，會員並可以其E 卡席位序號參與全國公排
    ，按月獲取不等之回饋金（下稱網路及會員領取回饋金等服
    務）。嗣被告公司因違反公平交易法，遭檢調單位調查，被
    告公司於91年6 月停業，無法繼續提供網路及會員領取回饋
    金等服務，屬於可歸責於被告公司之事由致給付不能。原告
    爰以95年9 月5 日民事追加暨準備書狀之送達，依民法第22
    6 條第1 項、第256 條之規定，各向被告公司為解除下列時
    間向被告公司購買E 卡之契約：
  1.原告己○○於89年8 月14日購買4 張（席位號碼0000-0000
    ），金額為8 萬元；90年6 月6 日購買15張（席位號碼0000
    0-00000） ，金額為16萬元；90年6 月28日購買15張（席位
    號碼00000-00000） ，金額為16萬元，以上金額合計為40萬
    元。
  2.原告甲○○於90年3 月17日購買6 張（席位號碼5911、5933
    、5934、0000-0000） ，金額為6 萬元；90年3 月19日購買
    13張（席位號碼0000-0000） ，金額為13萬元；90年5 月2
    日購買2 張（席位號碼12833 、12439） ，金額為3.6 萬元
    ；90年6 月13日購買1 張，金額為2 萬元；90年6 月27日購
    買7 張（席位號碼00000-00000） ，金額為14萬元，以上金
    額合計為38.6萬元。
  3.原告丁○○於90年12月29日購買1 張（席位號碼182948ET）
    ，金額20,700元；90年8 月18日購買1 張（席位號碼E00000
    00），金額為20,700元；90年9 月3 日購買3 張（席位號碼
    E109937 、E0000-0000），金額為51,100元；90年10月29日
    購買1 張（席位號碼E138941） ，金額為20,700元；90年10
    月30日購買2 張（席位號碼E139556 、E15020），金額為
    41,900元；90年11月12日購買1 張（席位號碼E152616） ，
    金額為20,700元；90年5 月30日購買10張（席位號碼E00000
    -00000、E25436、E27566、E28849、E28893、E28935、E289
    63、E28977），金額為202,000 元；，以上金額合計為36.7
    8 萬元。
  (二)先位主張：被告戊○○為被告公司之負責人，以非法方式設
    計E 卡為被告公司推廣業務，違反公平交易法，造成原告購
    買後財產之損失。爰依公司法第23條第2 項及民法第185 條
    之規定，請求被告連帶給付原告各30萬元及法定遲延利息。
  (三)備位主張：原告解除上開購買E 卡之契約後，爰依民法第25
    9 條第2 款及第179 條之規定，請求被告公司給付原告各30
    萬元及法定遲延利息。
  (四)訴之聲明（原告雖有先位、備位主張，然訴之聲明僅有一個
    ）：
  1.被告應連帶給付原告己○○30萬元，及自追加起訴狀繕本送
    達翌日起至清償日止，按年息百分之五計算之利息。
  2.被告應連帶給付原告甲○○30萬元，及自追加起訴狀繕本送
    達翌日起至清償日止，按年息百分之五計算之利息。
  3.被告應連帶給付原告丁○○30萬元，及自追加起訴狀繕本送
    達翌日起至清償日止，按年息百分之五計算之利息。
二、被告二人則以：原告三人並未提出當時購買E 卡之書面契約
    ，不足已證明原告有購買上開卡片。而原告提出原證4 、5
    之卡片影本（本院卷第16頁至20頁），是香港廣建公司所發
    售，類似信用卡之塑膠卡片，並非被告公司出售時用紙做的
    護貝卡片。縱令原告有向被告公司購買上開卡片，因被告公
    司於91年6 月停業後，已徵得原告等人之同意，將原告可得
    之全部權利義務概括移轉到香港廣建公司，原告之後向被告
    公司主張解除購買卡片之契約、請求返還買賣價金以及損害
    賠償，均無理由。況原告劉德垣在被告公司停業前早已晉升
    為萬里總部組訓班主任，甲○○為台北管理處處長，丁○○
    則為頭份處長，屬於被告公司之營運人員，參與被告公司之
    重大營運事項，積極參與傳銷組織擴散，依被告公司制訂之
    業務制度已領得高額獎金。如原告可主張解除契約，請求回
    復原狀，原告亦應返還其已領取業務獎金及職位收入。另從
    原告主張購買之卡片資料以及領取回饋金計算之方式，原告
    三人每個月所領取之回饋金已遠遠超過所主張購買卡片之金
    額，如原告可主張解除契約，請求回復原狀，原告亦應返還
    之回饋金，二者抵銷之後，被告公司根本無須再返還任何金
    額給原告。至於原告另主張其權利受損，其未證明何項權利
    受損，故請求被告戊○○應與被告公司負連帶賠償責任，亦
    無理由等語。並聲明：駁回原告之訴。
三、兩造不爭執之事項：
  (一)被告戊○○為被告公司之負責人，由戊○○設計之E 卡制度
    ，是由會員繳交會費3,200 元（含2,000 網站建置費、1,00
    0 元首月月租費、200 元互助金，90年7 月以後改為會費3,
    700 元，含2,500 元網站建置費及1,000 元首月月租費、20
    0 元互助金），並於往後連續繳交18個月月租費1,000 元，
    可享有共享人生國際網30MB網頁空間為期10年網路服務、個
    人電子信箱帳號及網頁首頁設計，會員並可以其E 卡席位序
    號參與全國公排，於本身序號9 倍加4 號之序號出現時，晉
    升為『一級網站』，每月領900 元（91年1 月起改為免繳月
    租費）；於本身序號27倍加13號之序號出現時，晉升為『二
    級網站』，每月領2,600 元回饋金（91年1 月起改為每月領
    2,000 元）；於本身序號81倍加40號之序號出現時，晉升為
    『三級網站』，每月領取10,700元回饋金（91年1 月起改每
    月領18,000元）；於本身序號243 倍加121 號之序號出現時
    ，晉升為『四級網站』，連續12個月每月領取35,000元回饋
    金（91年1 月起改為每月領30,000元），該等回饋金之來源
    是由會員每月繳交之1,000 元月租費中提撥百分之四十支付
    之；嗣再制訂業務制度，凡會員欲介紹他人加入，可向共享
    人生公司登記會員編號取得業務員卡號，加入業務組織依獎
    金制度領取獎金。故參加人只要自購或推廣一單位E 卡，除
    成為E 卡會員外並取得業務專員之資格，其後推廣12件E 卡
    時晉升為主任；主任完成48件E 卡、或旗下業務專員有4 位
    升為主任時，晉升為副理；副理完成120 件E 卡、或旗下主
    任有4 位升為副理時，晉升為經理；經理旗下副理有4 位升
    為經理時，晉升為站長；站長旗下經理有2 位升為站長時，
    晉升為會長；會長旗下站長有2 位升為會長時，晉升為區副
    總會長，並領取銷售獎金、級差獎金及站長、會長、副總會
    長收入等，又每推廣一單位E 卡，除本身可領得600 元銷售
    獎金外、其上之主任可領得100 元級差獎金，副理、經理則
    各領得50元級差獎金；再所推廣之E 卡席位成為4 級網站時
    ，更可連續12個月領取2,000 元獎金，該獎金來源是由新加
    入者於購買E 卡所繳交之費用3,200 元、3,700 元中由各分
    會可自行獨立分配之1,400 元支付之。嗣被告戊○○因經營
    被告公司違反公平交易法規定，經台灣台北地方法院94年度
    訴緝字第74號判決，以常業詐欺罪判處有期徒刑3 年，嗣經
    台灣高等法院95年度上重字第74號判決改判有期徒刑4 年。
    （本院卷第90頁至第126 頁、第332 頁至393 頁）
  (二)被告公司已在91年6 月底停業並將網路業務移轉到香港廣建
    公司。（本院卷141 頁）
四、整理兩造之爭點：（本院卷第403頁）
  (一)原告主張解除購買卡片的契約是否有理由？
  (二)原告主張被告戊○○應於被告公司負連帶賠償部分是否可採
    ？可請求賠償的金額若干？
  (三)被告公司應返還多少金額給原告？
五、得心證之理由：
  (一)原告三人主張曾向被告公司購買被告戊○○設計之E 卡，固
    據原告己○○、甲○○提出原證4 、5 之卡片影本（本院卷
    第16頁至20頁）為佐。被告二人則以上開卡片是香港廣建公
    司所發售，並非被告公司販售之卡片，原告未提出當時購買
    E 卡之書面契約，不足以證明原告曾向被告公司購買上開卡
    片等語。經查，原告己○○、甲○○所提出之卡片影本上僅
    記載卡片號碼及原始發卡日期，尚無從證明該卡片係由原告
    二人所購買或是向被告公司所購得。次查，依原告不爭執之
    台灣台北地方法院94年度訴緝字第74號及台灣高等法院95年
    度上重字第74號刑事判決，係認定原告甲○○、劉德垣、丁○○加入被告公司之時間分別於90年4 月20日、90年4 至5
    月間、90年5 至6 月間（刑事判決附表三編號72、71、34，
    本院卷第110 頁、112 頁背面），與原告起訴主張購買E 卡
    之時間並不相同。且上開刑事判決亦認定被告公司之E 卡制
    度，是指會員有簽立「共享人生網站（www.e-elt.net） 會
    員申請暨契約書」等情（本院卷第91頁），原告迄未提出上
    開契約書或其他證據，證明曾購買上開起訴主張解除之卡片
    購買契約，則其主張解除購買卡片的契約，自無理由。況且
    ，縱令原告三人曾向被告公司購買E 卡而加入會員，然依證
    人乙○○到庭結證：「（問）被告公司有無將業務移轉給香
    港廣建公司？何時移轉？為何移轉？移轉的內容為何？（答
    ）因為公平會那時候處分公司說這個業務不能做，大約是在
    90 年 底或是91年2 月被告公司收到處分書之後，然後公司
    就跟我們開會，‧‧當時開會應該有包含原告三人，因為有
    很多人參加。因為發生這公平會處罰這件事情，就問這些人
    是否要把業務移轉給香港廣建公司，不同意的可以退費，同
    意的就把業務移轉過去，當時移轉的業務除了網頁服務以外
    ，有E 卡、L 卡、T 卡全部移轉給香港。‧‧（問）回饋金
    與互助金部分是否也一併移轉過去？（答）是的，就原來被
    告公司的業務全部都是給香港廣建公司。」等語（96年4 月
    25日言詞辯論筆錄，本院卷第400 頁、401 頁）。再參酌原
    告丁○○於92年8 月14日在苗栗縣調查站接受調查時，也自
    承目前仍繼續使用該網站從事商品銷售等語（見調查筆錄，
    本院卷第256 頁）。顯見被告公司於91年6 月停業後，已徵
    得原告等人之同意，將原告可得之全部權利義務概括移轉到
    香港廣建公司。亦即91年6 月之後，原告基於購買E 卡而可
    享受之網路及會員領取回饋金等服務，應由香港廣建公司提
    供。因此，原告以被告公司於91年6 月停業，無法繼續提供
    網路及會員領取回饋金等服務，屬於可歸責於被告公司之事
    由致給付不能，以95年9 月5 日民事追加暨準備書狀之送達
    ，依民法第226 條第1 項、第256 條之規定，各向被告公司
    為解除上開購買E 卡之契約，自無理由。
  (二)原告主張被告戊○○為被告公司之負責人，以非法方式設計
    E 卡為被告公司推廣業務，違反公平交易法，涉及刑事詐欺
    之犯行，固有台灣台北地方法院94年度訴緝字第74號及台灣
    高等法院95年度上重字第74號刑事判決附卷可佐。然原告並
    未舉證證明曾購買上開起訴主張解除之卡片購買契約，已如
    上述。且縱令原告曾購買上開卡片，亦因被告公司已徵得原
    告等人之同意，將原告可得之全部權利義務概括移轉到香港
    廣建公司，香港廣建公司嗣後未再提供網路及會員領取回饋
    金等服務，亦與被告公司之銷售及被告戊○○之設計無涉。
    因此，原告先位之訴主張原告受有購買後財產之損失，依公
    司法第23條第2 項及民法第185 條之規定，請求被告連帶給
    付原告各30萬元及法定遲延利息，均屬無據。
  (三)原告以95年9 月5 日民事追加暨準備書狀之送達，依民法第
    226 條第1 項、第256 條之規定，各向被告公司為解除上開
    購買E 卡之契約，並無理由，亦如上述，則原告備位之訴依
    民法第259 條第2 款及第179 條之規定，請求被告公司給付
    原告各30萬元及法定遲延利息，亦無理由。
六、綜上所述，原告未舉證曾向被告公司購買起訴主張之E 卡，
    且縱令原告曾向被告公司購買E 卡而加入會員，亦因被告公
    司91年6 月停業後，已徵得原告等人之同意，將原告可得之
    全部權利義務概括移轉到香港廣建公司。因此，原告以被告
    公司於91年6 月停業，無法繼續提供網路及會員領取回饋金
    等服務，屬於可歸責於被告公司之事由致給付不能，以95年
    9 月5 日民事追加暨準備書狀之送達，依民法第226 條第1
    項、第256 條之規定，各向被告公司為解除上開購買E 卡之
    契約，均無理由。原告先位之訴主張原告受有購買後財產之
    損失，依公司法第23條第2 項及民法第185 條之規定，請求
    被告連帶給付原告各30萬元及法定遲延利息，亦屬無據。原
    告另備位之訴依民法第259 條第2 款及第179 條之規定，請
    求被告公司給付原告各30萬元及法定遲延利息，亦無理由，
    均應予駁回。本件之訴訟費用為原告起訴時繳納之裁判費9,
    800 元、證人之日費及旅費602 元，共10,402元，應由敗訴
    之原告各自負擔。
七、本件為判決基礎之事證已臻明確，兩造其餘攻擊防禦及立證
    方法，核於判決結果不生影響，毋庸一一論述，附此敘明。
八、據上論結：本件原告之訴為無理由，依民事訴訟法第78 條
    、第85條第1 項前段、第87條第1 項，判決如主文。
中　　華　　民　　國　　96　　年　　6 　　月　　28　　日
                  民事第二庭  法  官  林政佑
以上正本證明與原本無異。
如對本判決上訴須於判決送達後20日內向本院提出上訴狀。
中　　華　　民　　國　　96　　年　　7 　　月　　2 　　日
                              書記官  楊錫芬
